臺灣高等法院高雄分院刑事判決
110年度上訴字第1006號
上  訴  人  臺灣屏東地方檢察署檢察官
被      告  莊豐瑜



上列上訴人因被告公共危險等案件，不服臺灣屏東地方法院109
年度交訴字第75號中華民國110年8月20日第一審判決（起訴案號
：臺灣屏東地方檢察署109年度偵字第1528號），提起上訴，本
院判決如下：
    主  文
原判決撤銷。
莊豐瑜共同犯妨害公眾往來安全罪，累犯，處有期徒刑肆月，如
易科罰金，以新臺幣壹仟元折算壹日。
    事  實
一、莊豐瑜於民國108年11月24日晚間11時58分許，駕駛車牌號
    碼0000-00號自用小客貨車（下稱Ｂ車），與駕駛車牌號碼00
    -0000號自用小客車（下稱Ａ車）之友人林財發（已經原審有
    罪判決確定）一同行經屏東縣ＯＯ鄉ＯＯ路一帶之縣道路段時，
    見有駕駛車牌號碼000-0000號自用小客車（下稱Ｃ車）之汽
    車駕駛人范啟明於深夜搭載女性友人喻懷萱行經同一路段，
    莊豐瑜與林財發因故竟萌生挑釁之心，乃共同基於以逼車、
    追逐等危險駕駛方法致生往來危險暨以強暴妨害他人行使權
    利之犯意聯絡及行為分擔，隨即上前自次（25）日凌晨0時0
    分許起，至0時5分許為止，持續在後開道路上對范啟明及喻
    懷萱2人（Ｃ車）進行近迫逼車、高速追趕、危險切入，及探
    頭挑釁、刻意阻撓等行為以施強暴，而妨害范啟明、喻懷萱
    2人正常行車。具體情節包括先在雙向僅各有一線車道之民
    生路（屏46縣道）上，以林財發（Ａ車）抄在前方若走若停
    並探頭挑釁、莊豐瑜（Ｂ車）在後以車頭緊逼范啟明2人（Ｃ
    車）車尾之方式包夾逼車；嗣范啟明不予理會而俟機藉由對
    向車道加速超越，並疾行至路口穿越高速公路下方而左轉進
    入信義路（屏37縣道）北向雙車道路段始回復至時速3、40
    公里之車速正常行駛於內側車道；詎料林財發（Ａ車）隨即
    又以高速自後方沿外側車道追來，並在范啟明、喻懷萱2人
    （Ｃ車）車前瞬間切入同一車道逼車。俟范啟明雖刻意放慢
    ，任由前方尚未減速之林財發（Ａ車）先行而使車距拉開至4
    、50公尺，然莊豐瑜（Ｂ車）則隨即從後方沿外側車道追上
    ，並刻意放緩車速，堵截在范啟明、喻懷萱2人座車（Ｃ車）
    外側略前約半個車身之位置探頭挑釁，猶如影隨形以忽快、
    忽慢、急起、急頓之危險駕駛方式作勢攔擋，反覆阻撓范啟
    明以加速往前或退讓轉向外側擺脫之機會。嗣范啟明趁莊豐
    瑜不注意，又猛然加速超出，並由原本已經在前之林財發（
    Ａ車）右側超越、擺脫後，莊豐瑜（Ｂ車）、林財發（Ａ車）2
    人見狀，又迅速自後方分佔內、外車道高速併排緊追而來。
    嗣范啟明、喻懷萱之座車（Ｃ車）沿信義路一路奔逃至科大
    路口面臨燈號時，雖倉皇自前方停等紅燈車輛一旁之縫隙鑽
    過，並繼續向右前方斜插進入科大路高速奔逃，不敢稍停。
    然緊追在後之莊豐瑜（Ｂ車）猶不放棄，亦緊隨鑽過前車並
    轉入科大路繼續追逐范啟明、喻懷萱2人（Ｃ車），其間車速
    甚至高達約時速160公里，嗣並由一度追丟而隨後亦高速追
    趕上來之林財發（Ａ車）重新加入，共同以此等危險駕駛方
    式對范啟明、喻懷萱施強暴，妨害2人正常駕乘汽車行駛於
    公共道路之權利，並致生往來之危險。
二、案經范啟明、喻懷萱訴由屏東縣政府警察局屏東分局報告臺
    灣屏東地方檢察署檢察官偵查起訴。
    理  由
壹、證據能力之說明
一、供述證據部分
　　按被告以外之人於審判外之陳述，雖不符刑事訴訟法第159
    條之1至之4之規定，然經當事人於審判程序同意作為證據，
    法院審酌該言詞陳述或書面陳述作成時之情況，認為適當者
    ，亦得為證據，刑事訴訟法第159條之5第1項定有明文。本
    判決後開引用具有傳聞證據性質之證據資料，包括依法原已
    符合傳聞例外而有證據能力者在內，均已經檢察官、被告莊
    豐瑜於審理期日同意為證據使用，並經本院審酌該證據作成
    之情況，既無違法取得情事，復無證明力明顯過低等情形，
    以得供做法院判斷事實之依據為適當，認為均有證據能力，
    得為證據。
二、非供述證據部分
　　卷附採證照片、行車紀錄器存取之影像及截圖畫面，均係以
    機械方式，利用光學物理及數位顯像原理留存並呈現之影像
    ，非經人之觀察、記憶輾轉表述所得，不具供述證據之性質
    ，無「傳聞證據排除法則」之適用，依其內容及客觀呈現狀
    態，復無證據可認有何偽造、變造或違法取得情事，並與公
    訴意旨指述之事實有關聯性，應認有證據能力。　　　　
貳、實體部分
一、認定犯罪事實所憑之證據及理由
　㈠訊據被告莊豐瑜於本院審理時，對其前揭時地與林財發駕車
    同行而在上開路段偶遇告訴人范啟明、喻懷萱2人之座車，
    林財發並有前述以不當操作車輛方式妨害范啟明行車之事實
    固供承不諱，然矢口否認有參與林財發前開危險駕駛並妨害
    范啟明、喻懷萱2人權利之行為，辯稱：伊沒有跟林財發一
    起逼車，伊只是不知道路，要跟林財發的車子云云（本院卷
    第331頁）。對於當時行駛在信義路外側車道略為超前Ｃ車半
    個車身而持續探頭惡視告訴人等，並同時在旁作出忽快、忽
    慢、急起、急頓之舉動，則辯稱：伊沒有罵他，伊當時在吃
    檳榔，因為他開車怪怪的，伊以為他有喝酒，所以伊搖下車
    窗只是要看看他云云（本院卷第331頁）。
　㈡經查，被告莊豐瑜與同案被告林財發於前揭時地分別駕車在
    上開路段間，以前述近迫逼車、高速追趕、危險切入，及探
    頭挑釁、刻意阻撓之方式，妨害范啟明、喻懷萱2人正常行
    車等事實，除據證人即同案被告林財發於原審審理時自承犯
    罪外，業經證人即告訴人范啟明於警詢及偵查中（警卷第21
    頁至第23頁、偵卷第35頁至第37頁）、證人即告訴人喻懷萱
    於警詢中（警卷第15頁至第17頁）證述綦詳，並有車輛詳細
    資料報表2份、Google路線查詢圖含街景照片9幀在卷可稽。
    其中被告莊豐瑜於行駛民生路時，配合在前之林財發對范啟
    明、喻懷萱挑釁作為，亦同時在後緊貼范啟明2人座車車尾
    逼車以為包夾；告訴人范啟明之座車行駛於信義路內側車道
    時，被告莊豐瑜刻意併行、堵截在外側車道略前約半個車身
    之位置探頭挑釁，並不時以忽快、忽慢、急起、急頓之危險
    駕駛方式作勢攔擋，阻撓范啟明、喻懷萱2人之座車（Ｃ車）
    加速往前或放緩轉向外側擺脫；嗣告訴人趁隙衝出奔逃後，
    被告莊豐瑜不僅與林財發併排駕駛在內、外側車道並高速緊
    追，待告訴人鑽往科大路逃避時，被告莊豐瑜猶單獨緊隨自
    同一縫隙鑽出，繼續以高速追往科大路等情，並有本院就上
    開片段，以密集截取並放大方式截得顯示其過程細節之連續
    動作截圖共116幀在卷可憑（本院卷第83頁至第323頁）。
　㈢被告莊豐瑜雖辯稱其駕駛行為係因不知道路而跟隨同案被告
    林財發行駛使然云云。然依道路交通標誌標線號誌設置規則
    第149條第1項第1款第1點、第182條第2項，既已明揭現今一
    般道路路面用為分隔車道，而以白色虛線呈現之車道線，其
    繪製標準就線段長為4公尺，間距長為6公尺，即一組（1線
    段、1間距）合計為10公尺。姑不論被告莊豐瑜前開在信義
    路上緊隨告訴人座車外側併行並探頭挑釁、干擾告訴人行車
    之過程間，同案被告林財發之座車已在告訴人前方同一車道
    ，距離約為4到5組車道線之標線長度，依上開規則換算即4
    、50公尺，約有8至10個車身之遠，足供容納任何有意跟隨
    前車之其他車輛從容進入且綽綽有餘（見本院卷第119頁至
    第197頁Ｃ車車前行車紀錄器截圖）。苟如被告莊豐瑜所辯，
    其當時行車係在跟隨由林財發領路，自可從容超越告訴人座
    車進入內側車道以便跟上林財發，何需置已經超前約4、50
    公尺之林財發於不顧，反而刻意在一旁隨同告訴人之動態而
    忽快、忽慢、急走、急頓。遑論稍後告訴人趁隙衝出之後，
    被告莊豐瑜不僅隨即加速上前，猶與同案被告林財發之座車
    分居內、外車道而高速併排追趕、爭先，未見稍讓（見本院
    卷第241頁至第255頁Ｃ車車後行車紀錄器截圖）。嗣見告訴
    人鑽空轉入科大路時，被告莊豐瑜猶單獨追出，繼續尾隨告
    訴人後方緊追（見本院卷第281頁至第323頁Ｃ車車後行車紀
    錄器截圖），依告訴人座車行車紀錄器顯示，其追逐間之車
    速猶高達約160公里之譜（警卷第52頁上方）。凡此足見被
    告莊豐瑜所辯，均與事實不符，不足採取。其與同案被告林
    財發共同以前揭危險駕駛之方式，干擾、阻撓告訴人行車之
    事實，自堪認定。
　㈣綜上所述，本件被告犯罪事證已臻明確，其藉由車輛之強大
    動力及速度而以上開方式強施不法腕力，對告訴人等進行阻
    撓、逼迫而妨害渠正常行車，係以強暴妨害他人行使權利，
    並造成公眾往來交通之危險，犯行堪予認定，應依法論科。
二、論罪
  ㈠成立之罪名
  1.本件被告行為後，刑法第185條第1項、第304條第1項均已於
    108年12月25日修正公布，同年月27日生效施行。惟其修正
    僅係將相關刑法分則條文中之罰金刑依原刑法施行法第1條
    之1第2項之罰金刑提高標準加以通盤換算後之結果，對於行
    為人不生有利或不利之情形，應適用修正後之法律。
  2.核被告莊豐瑜所為，係犯刑法第185條第1項之妨害公眾往來
    安全罪、同法第304條第1項以強暴妨害人行使權利之強制罪
    。被告以近迫逼車、高速追趕、危險切入，及探頭挑釁、刻
    意併行以忽快、忽慢、急起、急頓干擾他人行車之危險駕駛
    方式，致生往來危險之行為，其時空連貫，係以多數舉動構
    成之單一接續行為所為。被告莊豐瑜與同案被告林財發就前
    開犯行，有犯意聯絡及行為分擔，均為共同正犯。又被告以
    1行為對2名告訴人犯強制罪，並同時觸犯上開2罪名、侵害
    數法益，應依刑法第55條前段想像競合犯之例，從一重之妨
    害公眾往來安全罪論處。
  ㈡刑之加重
　　被告莊豐瑜前因持有第二級毒品犯罪，經臺灣屏東地方法院
    106年度簡字第2405號判決判處有期徒刑6月確定，於107年8
    月20日易科罰金執行完畢，有臺灣高等法院被告前案紀錄表
    在卷可參，乃受徒刑之執行完畢，5年以內因故意而再犯本
    件有期徒刑以上之罪，應依刑法第47條第1項規定，並參酌
    司法院釋字第775號解釋意旨，論以累犯並加重其刑。
參、撤銷改判之說明
一、上訴論斷
　　原審就前開事實以不能證明被告犯罪，遽為被告莊豐瑜無罪
    之諭知，尚有未當。檢察官上訴意旨，執此指摘原判決不當
    ，為有理由，應由本院將原判決撤銷，另為適當之判決。
二、科刑
　　爰審酌被告莊豐瑜為OO年OO月OO日出生、受有國中畢業教育
    程度、業工之人，有年籍資料存卷可參，並據其在本院審理
    時自陳在卷，本件犯罪時年21歲。此前除前開構成累犯要件
    之前案紀錄不再重複評價之外，並曾因施用毒品而經裁定送
    觀察勒戒，有臺灣高等法院被告前案紀錄表在卷可查，素行
    非佳。並考量其本件犯罪係於深夜夥同共犯並分別駕車對其
    他駕駛人犯罪之手段及分工；實施犯罪所在之道路為屏東縣
    ＯＯ鄉、ＯＯ鄉一帶之縣道路段，對於公共往來交通安全，妨害
    被害人自由行駛於道路之權利並造成驚恐等，就法益所生危
    害之程度；及其犯罪後表現之態度等其他一切情狀，量處如
    主文所示之刑，並諭知易科罰金之折算標準，以資儆懲。
肆、其他說明
　　同案經檢察官起訴之共同被告林財發經原審為有罪判決後，
    因未據當事人上訴而已先行確定，併此敘明。
據上論斷，應依刑事訴訟法第369條第1項前段、第364條、第299
條第1項前段，刑法第28條、第185條第1項、第304條第1項、第5
5條、第47條第1項、第41條第1項前段，刑法施行法第1條之1，
判決如主文。
本案經檢察官王雪鴻提起公訴，檢察官蔡國禎到庭執行職務。
中　　華　　民　　國　　111 　年　　3 　　月　　1 　　日
                  刑事第八庭　　審判長法　官　邱明弘
                                      法　官　黃宗揚
　　　　　                  　　　　　法　官　陳松檀
以上正本證明與原本無異。
如不服本判決應於收受本判決後20日內向本院提出上訴書狀，其
未敘述上訴理由者，並得於提起上訴後20日內向本院補提理由書
狀（均須按他造當事人之人數附繕本）「切勿逕送上級法院」。
 中　　華　　民　　國　　111 　年　　3 　　月　　1 　日
                                      書記官  李佳旻

附錄本案判決適用法條全文：
中華民國刑法第185條
損壞或壅塞陸路、水路、橋樑或其他公眾往來之設備或以他法致
生往來之危險者，處5年以下有期徒刑、拘役或1萬5千元以下罰
金。
因而致人於死者，處無期徒刑或7年以上有期徒刑；致重傷者，
處3年以上10年以下有期徒刑。
第1項之未遂犯罰之。
中華民國刑法第304條
以強暴、脅迫使人行無義務之事或妨害人行使權利者，處3年以
下有期徒刑、拘役或9千元以下罰金。
前項之未遂犯罰之。